臺灣臺中地方法院臺中簡易庭小額民事判決
111年度中小字第257號
原      告  第一產物保險股份有限公司

法定代理人  李正漢  
訴訟代理人  張明堂  
被      告  廖致翔  

上列當事人間請求損害賠償事件，本院於民國111年2月24日言詞
辯論終結，判決如下：
    主      文
被告應給付原告新臺幣陸萬貳仟肆佰壹拾貳元，及自民國一百一
十年八月三十一日起至清償日止，按週年利率百分之五計算之利
息。
訴訟費用新臺幣壹仟元由被告負擔。
本判決得假執行。
    事實及理由
一、本件被告未於言詞辯論期日到場，核無民事訴訟法第386 條
    各款所列情形，爰依原告之聲請，由其一造辯論而為判決。
二、原告主張：被告於民國109年12月18日21時許，無照駕駛原
    告承保之車牌號碼000-0000號自用小客車（下稱系爭車輛）
    ，行經臺中市○○區○○路0000○0號前時，因起步未注意其他車
    輛安全之過失，致與騎乘車牌號碼000-0000號普通重型機車
    之訴外人王傢正發生碰撞，致王傢正受有體傷，被告駕駛之
    系爭車輛已向原告投保強制汽車責任保險，事故發生時尚在
    保險期間中，經王傢正請求理賠，據此原告賠付其醫療費用
    新臺幣（下同）4,202元、交通費用770元、看護費用36,000
    元、膳食費用1,440元、其他費用20,000元，共計62,412元
    。被告無照駕駛系爭車輛，顯已違反道路交通管理處罰條例
    第21條第1項之規定，依強制汽車責任保險法第29條第1項第
    5款規定，原告於給付保險金後，得代位行使請求權人王傢
    正對被告之請求權。爰依保險代位及侵權行為之法律關係，
    提起本件訴訟。並聲明：如主文第1項所示。
三、被告未於言詞辯論期日到場，亦未提出書狀作何聲明或陳述
    。
四、得心證之理由
  ㈠原告主張被告於上揭時、地無照駕駛原告承保之系爭車輛，
    因起步未注意其他車輛安全，致與王傢正騎乘之車牌號碼00
    0-0000號普通重型機車發生碰撞，造成王傢正受傷，經原告
    先行賠付強制險傷害醫療費用4,202元、交通費用770元、看
    護費用36,000元、膳食費用1,440元、其他費用20,000元，
    共計62,412元予王傢正之事實，業據其提出與所述情節相符
    之汽車保險計算書、當事人登記聯單、初步分析研判表、道
    路交通事故現場圖、強制險醫療給付彙整表及亞洲大學附屬
    醫院診斷證明書等件為證，並有臺中市政府警察局霧峰分局
    函送之道路交通事故現場圖、調查報告表㈠㈡、談話紀錄表、
    酒精測定紀錄表、自首情形紀錄表、補充資料表、初步分析
    研判表及現場照片為憑，被告對於原告主張之上開事實，已
    於相當時期受合法之通知，而於言詞辯論期日不到場，亦未
    提出準備書狀爭執，依民事訴訟法第436條之23、第436條第
    2項準用同法第280條第3項、第1項，視同自認，堪信原告之
    主張為真正。
　㈡按因故意或過失，不法侵害他人之權利者，負損害賠償責任
    ；汽車、機車或其他非依軌道行駛之動力車輛，在使用中加
    損害於他人者，駕駛人應賠償因此所生之損害；不法侵害他
    人之身體或健康者，對於被害人因此喪失或減少勞動能力或
    增加生活上之需要時，應負損害賠償責任；損害賠償除法律
    另有規定或契約另有訂定外，應以填補債權人所受損害及所
    失之利益，民法第184條第1項前段、第191條之2前段、第19
    3條第1項、第216條第1項規定亦有明定。本件被告無照駕駛
    系爭車輛，因起步未注意其他車輛安全之過失致生本件車禍
    ，揆諸上開規定，被告自應負侵權行為損害賠償責任。
  ㈢次按強制汽車責任保險法所稱被保險人，指經保險人承保之
    要保人及經該要保人同意使用或管理被保險汽車之人。被保
    險人有違反道路交通管理處罰條例第21條或第21條之1 規定
    而駕車，致被保險汽車發生汽車交通事故者，保險人仍應依
    強制汽車責任保險法規定負保險給付之責。但得在給付金額
    範圍內，代位行使請求權人對被保險人之請求權，強制汽車
    責任保險法第9條第2項、第29條第1項第5款分別定有明文。
    次按汽車駕駛人，未領有駕駛執照駕駛小型車或機車者處6,
    000 元以上12,000元以下罰鍰，並當場禁止其駕駛，道路交
    通管理處罰條例第21條第1項第1款亦有明文。查本件被告於
    本件交通事故發生時，並未領有駕駛執照，其駕車致生本件
    車禍，原告依強制汽車責任保險法規定，業已給付王傢正強
    制險傷害醫療費用4,202元、交通費用770元、看護費用36,0
    00元、膳食費用1,440元、其他費用20,000元，共計62,412
    元，依上開規定，原告在其給付保險金範圍內，自得代位行
    使請求權人王傢正對被告之請求權。
  ㈣末按給付有確定期限者，債務人自期限屆滿時起，負遲延責
    任。給付無確定期限者，債務人於債權人得請求給付時，經
    其催告而未為給付，自受催告時起，負遲延責任。其經債權
    人起訴而送達訴狀，或依督促程式送達支付命令，或為其他
    相類之行為者，與催告有同一之效力，民法第229條第1項、
    第2項定有明文。又遲延之債務，以支付金錢為標的者，債
    權人得請求依法定利率計算之遲延利息。但約定利率較高者
     ，仍從其約定利率；應付利息之債務，其利率未經約定，
    亦無法律可據者，週年利率為百分之五，民法第229 條第2 
    項、第233 條第1 項及第203 條分別定有明文。本件原告對
    被告之侵權行為損害賠償債權，核屬無確定期限之給付，自
    應經原告之催告而未為給付，被告始負遲延責任。準此，原
    告請求被告自起訴狀繕本送達之翌日即110年8月31日起，按
    週年利率百分之5計付遲延利息，核無不合。
五、綜上所述，原告依保險代位及侵權行為之法律關係，訴請被
    告連帶給付62,412元，及自110年8月31日起至清償日止，按
    週年利率百分之5計算之利息，為有理由，應予准許。
六、本件係適用小額訴訟程序所為被告敗訴之判決，依民事訴訟
    法第436條之20規定，應依職權宣告假執行。
七、依民事訴訟法第436條之19第1項、第78條規定，本件訴訟費
    用額確定為1,000元由被告負擔。
中　　華　　民　　國　　111 　年　　3 　　月　　10　　日
                  臺灣臺中地方法院臺中簡易庭
                                  法　官　吳蕙玟
以上正本係照原本作成。　　　　　　　　　　　　　　　　　
如不服本判決，應於送達後20日內，向本院提出上訴狀並表明上
訴理由，如於本判決宣示後送達前提起上訴者，應於判決送達後
20日內補提上訴理由書（須附繕本）。如委任律師提起上訴者，
應一併繳納上訴審裁判費。
中　　華　　民　　國　　111 　年　　3 　　月　　10　　日
                                  書記官  楊思賢